【裁判字號】    97,交聲更,1
【裁判日期】    970509
【裁判案由】    聲明異議
【裁判全文】
臺灣臺中地方法院交通事件裁定         97年度交聲更字第1號
原處分機關  交通部公路總局臺中區監理所臺中市監理站
異議人即    甲○○
受處分人
上列受處分人因違反道路交通管理處罰條例案件，對於交通部公
路總局臺中區監理所臺中市監理站於民國96年10月5日所為之處
分（中監違字第裁61-C00000000號裁決書）聲明異議，經本院交
通法庭於96年10月22日以96年度交聲字第1141號裁定駁回異議後
，異議人不服，提起抗告，由臺灣高等法院臺中分院於96年11月
29日以96年度交抗字第1030號裁定撤銷發回更審，本院裁定如下
：
    主    文
異議駁回。
    理    由
一、原處分機關交通部公路總局臺中區監理所臺中市監理站係以
    ：異議人即受處分人（下稱受處分人）甲○○所有之車牌號
    碼VPH-322號輕型機車於民國96年6月17日上午11時10分，在
    臺北縣板橋市○○路○段因「在禁止臨時停車處所停車」之
    違規，為臺北縣警察局板橋分局警員以其有違反道路交通管
    理處罰條例第56條第1項第1款規定之行為，遂以北縣警交字
    第C00000000號舉發違反道路交通管理事件通知單逕行舉發
    。受處分人於期限內到案申訴，原處分機關以違規事實明確
    ，遂於九十六年十月五日以中監稽違字第裁61-C00000000號
    裁決書裁處罰鍰新台幣（下同）6百元整，逾期則依裁決書
    處罰主文規定裁處，於法並無不合等語。
二、受處分人異議理由則以：伊當時欲返家休假，為求安心，係
    將其所有之車牌號碼VPH-322號輕型機車停放於照片中樹左
    邊停車位的第一格，其後竟被搬離硬擠到違規之位置，其並
    無違規之犯意，請求撤銷原處分，爰依法聲明異議云云。
三、按違反道路交通管理事件，行為人認為舉發之事實與違規情
    形相符者，得於接獲通知單後，親自或委託他人持該通知單
    ，不經裁決向指定之處所，逕依裁罰基準執行並繳納罰鍰結
    案；依第48條第1項辦理經繳納罰鍰後，若有不服者，得於
    20日內向處罰機關陳述，違反道路交通管理事件統一裁罰基
    準及處理細則第48條第1項及第59條第2項分別定有明文。是
    依違反道路交通管理事件統一裁罰基準及處理細則第59條第
    2項規定，行為人經繳納罰鍰後，若有不服者，自得於20日
    內向處罰機關陳述，並得依法提起聲明異議。然細鐸該法條
    文義，可知違反道路交通管理事件之行為人，逕依裁罰基準
    執行繳納罰鍰，得視為結案，毋庸由交通監理、裁決機關裁
    決者，必以行為人「認為舉發之事實與違規情形相符者」為
    限。是倘行為人雖依照裁罰標準繳納罰鍰，然仍認為舉發事
    實與違規情形不符，而有爭執提出申訴者，即與前開規定不
    符，此時，交通監理、裁決機關仍需依照有關行政程序調查
    事實並為裁決，亦即該違反道路交通管理事件並不當然因此
    結案。換言之，異議人於繳納罰鍰後，如有不服，應於20日
    內向處罰機關提出陳述，若未依限提出陳述，視為異議人認
    為舉發之事實與違規情形相符，而喪失異議權。故上開「得
    於20日內向處罰機關陳述」規定，顯係強制規定，20日期滿
    ，受處分未向處分機關陳述，或未有具體表示不服之事實，
    即喪失異議權。次按交通異議事件之程序規定，為提起異議
    之合法要件，受處分人之異議自需合於此項程序規定，法院
    始得受理並為實體之審查；若交通法庭認聲明異議不合法律
    上之程式或其異議權已經喪失者，應以裁定駁回之，道路交
    通案件處理辦法第18條前段亦有明定。
四、經查：受處分人甲○○所有之車牌號碼VPH-322號輕型機車
    於96年6月17日上午11時10分，在臺北縣板橋市○○路○段
    因「在禁止臨時停車處所停車」之違規，經臺北縣警察局板
    橋分局執勤警員以北縣警交字第C00000000號舉發違反道路
    交通管理事件通知單逕行舉發，抗告人於收受上開舉發通知
    單後，不待裁決，即於96年6月22日自動繳納罰款結案，嗣
    於96年9月3日再向原處分機關即臺中市監理站提出陳述，經
    原處分機關於96年10月5日作出裁決處分，受處分人並於同
    日向原處分機關提起聲明異議等情，有原處分機關裁監稽違
    字第裁61-C00000000號裁決書、違規查詢報表、交通部公路
    總局自行收納款項收據及受處分人之交通違規陳述單及查詢
    單影本各1件在卷可稽。揆諸前揭說明，受處分人既已於96
    年6月22日自動繳納罰鍰結案，如有不服，應於繳納罰款完
    畢後20日內，向監理機關提出陳述。惟其於96年9月3日始對
    該處分不服向原處分機關為陳述，則該處分業因結案逾20日
    而不得再向原處分機關陳述，並因而不得向法院聲明異議。
    故本件異議顯已逾期，而不合法律上程式，且無從補正，應
    予駁回。
五、據上論斷，應依道路交通管理處罰條例第87條第2項，道路
    交通案件處理辦法第18條前段規定，裁定如主文。
中    華    民    國    97    年    5     月    9     日
                        交通法庭  法  官  莊深淵
上正本證明與原本無異。
如不服本裁定應於送達後五日內向本院提出抗告狀。
                                  書記官  廖碩薇
中    華    民    國    97    年    5     月    9     日


司法院資訊處製作；財團法人民間司法改革基金會備份。
